臺灣臺中地方法院交通事件裁定　　　 100年度交聲字第3008號
原處分機關　交通部公路總局臺中區監理所豐原監理站
聲明異議人
即受處分人　彭勝銀
上列聲明異議人即受處分人因違反道路交通管理處罰條例案件，
對於交通部公路總局臺中區監理所豐原監理站民國100年11月8日
所為之處分（豐監稽違字第裁63-GH0000000號裁決書）聲明異議
，本院裁定如下：
    主    文
原處分撤銷，發回交通部公路總局臺中區監理所豐原監理站。
    理    由
一、聲明異議人即受處分人彭勝銀（下稱異議人）於民國100 年
    9月7日0時30分許，駕駛車牌號碼9219-TY號自小客車，在臺
    中市豐原區○○○路、豐洲路口處，因「駕駛自小客車致人
    受傷而逃逸（肇事逃逸）」違規，為臺中市政府警察局交通
    警察大隊豐原分隊員警依道路交通管理處罰條例第53條第1
    項，以中市警交字第GH0000000號違反道路交通管理事件通
    知單舉發。交通部公路總局臺中區監理所豐原監理站遂於
    100年11月8日以豐監稽違字第裁63-GH0000000號裁決書，裁
    處異議人罰鍰新臺幣（下同）6,000元整，並吊銷駕駛執照
    ，1年內不得考領駕駛執照等語。
二、聲明異議意旨略以：異議人對於在前開時間駕駛車牌號碼
    9219-TY號自小客車，與案外人張淑儀騎乘車號171-CQY重型
    機車發生擦撞，致案外人張淑儀受傷一事，並不爭執；惟異
    議人並無肇事逃逸之行為，因當時車廂播放音樂，且車子的
    底盤有噪音，伊不知有擦到被害人所騎乘之重機車,不知被
    害人有受傷，被害人張淑儀應可證明係因其車速過快擦到異
    議人之車嚇到而跌倒，異議人沒有肇事逃逸之犯意。參以異
    議人於肇事後立即與被害人達成和解，附上和解書1紙供查
    ，據上，難認異議人有何肇事逃逸規避責任之犯意，並無原
    處分機關所稱之違規。又本件同時涉犯刑法第185條之4肇事
    逃逸罪嫌，現由臺灣臺中地方法院檢察署偵察中，為避免裁
    判結果發生歧異，應停止本件行政裁罰程序，爰聲明異議等
    語。
三、按一行為同時觸犯刑事法律及違反行政法上義務規定者，依
    刑事法律處罰之。但其行為應處以「其他種類行政罰」或得
    沒入之物而未經法院宣告沒收者，亦得裁處之。前項行為如
    經不起訴處分或為無罪、免訴、不受理、不付審理之裁判確
    定者，得依違反行政法上義務規定裁處之。本法所稱「其他
    種類行政罰」，指下列裁罰性之不利處分：限制或禁止行為
    之處分：限制或停止營業、吊扣證照、命令停工或停止使用
    、禁止行駛、禁止出入港口、機場或特定場所、禁止製造、
    販賣、輸出入、禁止申請或其他限制或禁止為一定行為之處
    分，行政罰法第26條、第2條第1款亦定有明定。惟依95年2
    月5日正式施行之行政罰法第26條第1項規定：「一行為同時
    觸犯刑事法律及違反行政法上義務規定者，依刑事法律處罰
    之。但其行為應處以其他種類行政罰或得沒入之物而未經法
    院宣告沒收者，亦得裁處之」。此乃一行為同時造成刑罰法
    律與行政秩序罰規定發生競合適用之關係時，基於「一事不
    二罰」之法理，經由立法程序確立應以刑罰優先為原則，避
    免行為人承受過度且重複之處罰。此觀該條立法理由明確揭
    示：「一行為同時觸犯刑事法律及違反行政法上義務規定時
    ，由於刑罰與行政罰同屬對不法行為之制裁，而刑罰之懲罰
    作用較強，故依刑事法律處罰，即足資警惕時，實無一事二
    罰再處行政罰之必要。且刑事法律處罰，由法院依法定程序
    為之，較符合正當法律程序，應予優先適用。但罰鍰以外之
    沒入或其他種類行政罰，因兼具維護公共秩序之作用，為達
    行政目的，行政機關仍得併予裁處，故為第一項但書規定」
    ，其理益明。是以，一事不二罰及刑事法律處罰程式優先之
    原則，是就裁處罰鍰而言，原則上於刑事法律程式進行至有
    罪確定時，即不再處以屬行政罰之罰鍰，僅於刑事法律程式
    進行至不起訴處分或為無罪、免訴、不受理、不付審理之裁
    判確定時，方得繼續依違反行政法上義務規定裁處罰鍰。
四、經查，異議人遭原處分機關以駕駛汽車肇事致人受傷而逃逸
    之情形裁決，該同一行為所生刑事公共危險肇事逃逸罪部分
    ，目前仍由臺灣臺中地方法院檢察署檢察官以100年度偵字
    第25806號案件偵查中，尚未偵查終結，有異議人之臺灣高
    等法院全國前案紀錄表1份附卷可稽。異議人上開遭裁罰之
    交通違規事實，同時涉犯刑事法律，且其所涉之刑事案件，
    尚未經不起訴處分或為無罪、免訴、不受理、不付審理之裁
    判確定，日後仍有接受刑事制裁之可能，尚非屬行政罰法第
    26 條第2項列舉之情形，此時原處分機關若依法為行政裁決
    ，將有使異議人同時遭受行政處分及刑事處罰之危險，顯與
    行政罰法第26條規定及其立法意旨相違背。從而，為符該規
    定避免一事二罰之立法意旨，原處分機關自應俟上開刑事案
    件有確定之結果後，始得依行政罰法第26條第2項之規定裁
    處，據此，原處分所裁處罰鍰6,000元部分，顯非適法。至
    原處分機關處罰吊銷駕駛執照，1年內不得考領駕駛執照部
    分，固屬上揭規定所指之「其他種類行政罰」，惟本件異議
    人是否確有前揭「駕駛汽車肇事致人受傷而逃逸」之事實，
    仍有待檢察官調查，甚而法院審理認定，為避免事實認定有
    所歧異，自應由本院將原處分全部予以撤銷，並發回原處分
    機關，待上開刑事案件有確定之終局結果後，再由原處分機
    關視其情形一併依法而為裁處，以求妥適。
五、據上論斷，應依道路交通管理處罰條例第87條第2項，道路
    交通事件處理辦法第19條，裁定如主文。
中    華    民    國   100    年  12    月  16    日
                      交通法庭  法  官  王金洲
以上正本證明與原本無異。
如不服本裁定應於送達後5日內向本院提出抗告狀。(須附繕
本)
                                書記官  謝明倫
中    華    民    國   100    年  12    月  16    日